【裁判字號】    94,訴,691
【裁判日期】    950425
【裁判案由】    重利等
【裁判全文】
臺灣板橋地方法院刑事判決             94年度訴字第691號
    公  訴  人  臺灣板橋地方法院檢察署檢察官
    被      告  丁○○
          （即丙○○）
    選任辯護人  繆  聰律師
                李承志律師
    被      告  戊○○
                庚○○
                癸○○
上列被告等因重利等案件，經檢察官提起公訴（93年度偵字第
10372 號），本院判決如下：
    主  文
丁○○、戊○○、庚○○、癸○○共同犯剝奪他人行動自由罪，
各處拘役肆拾日，如易科罰金，以參佰元折算壹日。均緩刑貳年
。
丁○○被訴常業重利部分，無罪。
    事  實
一、丁○○（原名丙○○，下同）與辛○○（原名劉素珍，下同
    ）原來是朋友關係，2 人間存在著非常複雜的債權債務關係
    ，辛○○因為無從清償這些相關的複雜債務，而她先前向丁○○借錢而簽發給丁○○作為擔保債務的支票、本票也沒辦
    法兌現，經丁○○多次向辛○○請求清償也都得不到任何結
    果，丁○○迫於無奈，顯然感覺到辛○○就是在拖延抵賴債
    務，只好委託信峰財務顧問有限公司（即民間所稱的討債公
    司，下稱討債公司）來處理這些債權，該討債公司由甲○○
    進行催討，甲○○則請戊○○、癸○○2 人於民國93年6 月
    23日14時30分左右，先到臺北縣蘆洲市○○○路176 之2 號
    5 樓辛○○跟乙○○（辛○○之夫）共同經營的領航化學有
    限公司內找尋債務人辛○○，當他們2 人看到辛○○後，隨
    即跟甲○○聯繫，而甲○○分別與辛○○、丁○○通電話後
    ，他們這幾個人約定在丁○○臺北縣新莊市○○街191 巷7
    號7 樓的租屋處（即在丁○○美髮店提供予在該處上班的辛○○姪女劉培娟原來居住處所），聯絡妥當後，戊○○、蔡
    佳俊就跟辛○○一同搭乘計程車前往，甲○○則約同庚○○
    前往；丁○○、甲○○及庚○○則依約定於該處樓下等候，
    這些人見面後就一同搭乘電梯上樓，進入室內隨即進行如何
    清償債務的商談事情，並要求辛○○電告乙○○處理，但是
    談論多時都沒有得到任何結果而僵持不下，丁○○則先行離
    去，並與甲○○、庚○○、癸○○、戊○○基于共同的犯意
    聯絡，交代甲○○處理，其餘4 男1 女則留于原處；約同日
    17 時 左右，在這個時候，甲○○、庚○○、戊○○及癸○○等人，因為已經不耐辛○○的推託態度，隨即再度要辛○○聯絡她的配偶乙○○出面來處理債務外，期間甲○○有以
    腳勾辛○○的腳，要辛○○快去籌錢，也對辛○○說：「如
    果沒有拿到滿意的數額，不會讓你回去」，並對戊○○表示
    ：「將她（指：辛○○）看好，不要讓她離開」等語；庚○○則對辛○○稱：「不然抓你女兒去賣，一次5000元，很快
    就還完了」等語，以這個加害生命、身體的事恐嚇辛○○，
    致生危害於安全；過不久乙○○因已經聯繫警方，而佯稱已
    經籌到款項通知辛○○，辛○○則向在場的人佯以說明已籌
    到款項，約18時許甲○○、庚○○、蔡佳俊則一同前往原來
    蘆洲領航公司欲往取款項，甲○○並要戊○○在該處所看住
    辛○○，因而限制了辛○○在臺北縣新莊市○○街191 巷7
    號7 樓處而不得離去，而妨害了她的行動自由。嗣於同日18
    時左右，因乙○○佯稱已經籌到款項但事前已經報警，當甲○○、庚○○、蔡佳俊前往蘆洲上述公司時為警當場查獲，
    戊○○也在19時30分左右，經警方在臺北縣新莊市○○街
    191 巷7 號7 樓處查獲，此時辛○○的自由則已不受妨害，
    因而查悉了上述的情形。
二、案經臺北縣政府警察局蘆洲分局移送臺灣板橋地方法院檢察
    署檢察官偵查起訴。
    理  由
壹、有罪部分：
一、訊據被告丁○○、戊○○、癸○○、庚○○4 人均矢口否認
    有公訴人指涉妨害自由的犯行，上述各該被告等所作出的辯
    解暨辯護要旨如下：
(一)、被告丁○○辯稱略以：辛○○當時跟她先生乙○○（下同）
    吵架，沒有地方住，好意讓她住在我們宿舍，她說的還錢方
    式，是把乙○○公司的貨搬出來，我提供她意見，要她找管
    道把貨賣掉，且廠房租金是我支付，到現在還是我支付，每
    月6000元，她說她與她先生吵翻，她先生沒有打算把錢還給
    我，她叫我把貨拿走，她欠我的270 萬元還沒有還清，只還
    30萬元，貨都還在倉庫，只賣了20幾萬元，她所謂的還完是
    指那些貨，但那些貨不是知名廠牌，在市場上很難賣出；辛○○說到我租屋處，是她自己知道住址，她去過好多次，反
    而是甲○○、戊○○他們不知道地址，且當天是辛○○說要
    過來找我，我已經委任甲○○他們，我沒有必要找她，是她
    自己說要過來找我跟我談，辛○○打電話說要跟我談，本來
    要到我店裡談，但我覺得在店裡談不好看，就跟辛○○說，
    不然就到中和街那邊，因她跟她姪女有住過那邊，去過很多
    次；辛○○說都有把錢還我，那是直到跳票後，我跟她說有
    些錢是跟別人借的，叫她先還給別人，但她還是沒有還，她
    只有匯10萬元給我，是以她妹妹的名義匯的等語為自己作出
    了辯解；她所選任的辯護人律師則略以：新莊中和街的地點
    ，之前劉素珍、己○○曾住在一起，劉素珍對於所謂被拘禁
    的處所非常熟悉，在蘆洲往新莊中和街樓下也過程平和，沒
    有妨害自由，只有辛○○才知道正確去丙○○租屋處的地址
    ，也是她主動帶其他人去那個地方，怎麼可能會有限制自由
    的問題，請求為無罪諭知，如不能為無罪諭知，請考量被告
    無前科，且是告訴人惡意拖債，請求能從輕量刑等為她作出
    事實上跟法律上的辯護。
(二)、被告戊○○辯稱略以：是甲○○找我去的，沒有強行把辛○○押走，我打電話給甲○○，讓他們【指：甲○○、辛○○
    】講，沒有恐嚇她小孩，只說欠人家錢怎麼都不還，坐計程
    車時，我不曉得地址，地址是辛○○跟我講的，在新莊中和
    街，警察進來前幾秒，辛○○還有接電話，我沒有限制辛○○行動自由，她還可以開門、打電話，之後她去開門打不開
    ，我還去幫忙開門，之後我們就被警察帶走等語為自己作出
    辯解。
(三)、被告癸○○辯稱略以：從頭到尾都沒有與被害人有任何肢體
    衝突，只是以言語叫她欠錢還錢是天經地義的事，否則大家
    只要借錢不要去工作就好，只是跟朋友出去要錢，‧‧沒有
    強行押走辛○○，不知道戊○○打電話給誰，後來戊○○把
    電話拿給辛○○，聽他們說要去新莊不知道哪裡，是在辛○○公司裡面講的，從辛○○公司下來時，我跟戊○○沒有押
    著她；我根本沒有去過新莊中和街，後來是戊○○問辛○○
    ：你知道在哪裡嗎，她說她大概知道，她去過，在車上是戊○○打給甲○○，甲○○再把電話轉給丙○○，丙○○跟戊○○講電話，把地址告訴他，然後戊○○再跟司機說要去的
    地點，到新莊中和街要上樓時，也是辛○○自己走，沒有人
    押著她，我是冤枉的，覺得辛○○在設計；乙○○有打電話
    給甲○○說：要多少錢才要放人，甲○○說：是你們欠人家
    錢，不是我們要拿多少錢才放人等語為自己作出辯解。
(四)、被告庚○○辯稱略以：沒有妨害自由，辛○○講的前後不一
    ，想利用法院拖延丙○○的債務，是辛○○跟她先生講電話
    ，她跟甲○○說她先生要跟我們處理，是她先生說：你們要
    拿到多少錢才放人，也是他叫我們到蘆洲拿錢，我們有要辛○○一起去蘆洲，她要留下，所以我們就留一個人下來等語
    為自己作出辯解。
二、玆就本院認定被告丁○○、蔡佳俊、戊○○、庚○○等4 人
    ，都有公訴所指妨害自由的證據跟得心證的理由，說明如下
    ：
(一)、上開事實循據告訴人即證人辛○○於本院指述在案，其中細
    節過程也經過各該被告等人於警、偵訊及本院審理時供述明
    確在卷，相互間的供述情節，就重要事項也大致相符，堪信
    告訴人上述指陳她在新莊市○○街191 巷7 號7 樓的行動是
    有受到限制約1個多小時，應該屬於可以採信的。
(二)、而被告4 人等的供述則分述說明，以印證各該被告供述與證
    人辛○○證述的自由有被妨害的情形如下【併供後述被告丁○○無涉犯重利罪之說明】：
    甲、被告供述部分：
    １、被告癸○○供述略以：到現場時有1 個女老闆【按：指
        證人辛○○】及1 位員工，戊○○問她說你的老公呢？
        她說不在，戊○○跟辛○○說是丙○○叫他來要錢，辛○○就說丙○○人在哪，戊○○就打電話給丙○○，問
        丙○○人在哪，丙○○說人在新莊，丙○○叫戊○○問
        劉素珍要不要去他之前新莊的住宅，我與戊○○、劉素
        珍3 人就坐計程車過去新莊丙○○原來住的地方。是劉
        素珍說他知道地點指揮計程車司機如何走，‧‧‧。到
        新莊下車後就看到丙○○與另外2 個不認識的男生【指
        ：庚○○、甲○○】；丙○○的妹妹【己○○】後來才
        來，她與丙○○2 人就叫劉素珍還錢，後來庚○○叫我
        與戊○○跟劉素珍說「欠錢還錢」，之前也有說欠錢還
        錢是天經地義的事，甲○○有用腳去勾劉素珍的腳說欠
        錢要趕快還。後來甲○○就叫劉素珍打電話給乙○○【
        指：辛○○的配偶】，叫他趕快還錢。‧‧‧現場留下
        我們4 個男生及劉素珍，我們就跟劉素珍講欠錢要還，
        講了約1 小時左右，劉素珍撥了幾通電話出去給乙○○
        ‧‧。後來乙○○打電話過來叫他們去劉素珍三重的工
        廠拿錢，那時候我、甲○○與庚○○3 個人去三重，因
        為那時我剛好要走，就跟他們一起坐計程車過去，剩戊○○與劉素珍留在新莊‧‧。當時不知道劉素珍為何不
        與戊○○一起過去三重，我們坐計程車到三重後，我與
        庚○○說我要先走，甲○○就說「你先跟我們上去等一
        下要走再走」，我們3 個人還沒上去，在電梯門口警察
        就來了，我們就被帶回派出所。警察問甲○○另外2 個
        人在哪裡，警察才去新莊帶戊○○及劉素珍過來。‧‧
        丙○○跟己○○2 人到派出所，是警察叫甲○○打電話
        叫委託去要錢的人出來，順便叫他帶債權憑證過來。後
        來丙○○有將債權憑證帶過來等語（見本院94年5 月3
        日、6 月9 日準備程序筆錄）。以上，這些已經明確的
        說明，他們當日見面到被警察逮捕的整個過程，跟如後
        述被告等人與證人辛○○的供、證述並沒有什麼大不相
        同之處。而其於警偵訊中的供述（見93年6 月24日警詢
        筆錄、93年7 月23日偵查筆錄）部分，就案件重要事項
        部分，並沒有不一致，堪可信實。
    ２、被告戊○○供述略以：93年6 月23日甲○○打電話叫我
        去蘆洲找那個有債務糾紛的人，‧‧。當時剛好要去找
        癸○○，他人在網咖，我先打電話給癸○○，再到網咖
        ，1 人騎1 臺摩托車過去蘆洲。那個地址之前有去過1
        次，‧‧‧，到蘆洲後坐電梯上去，電梯門打開就看到
        劉素珍，之前有看過劉素珍，我就問劉素珍債務的情形
        ，我打電話給甲○○，甲○○說他現在要過來，後來他
        沒過來，再打電話給我說他要找劉素珍，就與劉素珍講
        電話，不曉得他們電話內容，之後甲○○跟我說他跟劉
        素珍講了，丙○○在那邊，叫我請劉素珍過去，後來我
        就與劉素珍、癸○○一起坐計程車過去丙○○住的地方
        ，到了之後，現場有甲○○、庚○○、丙○○3 人，甲○○、丙○○與劉素珍在講債務的事，我們另外3 人，
        就在旁邊有對劉素珍講說欠人家錢就要還。‧‧‧‧。
        後來甲○○、庚○○、癸○○3 人出去要找乙○○，我
        跟劉素珍留在那邊，‧‧，當時甲○○叫我留在那邊，
        之後警察就來了，當時只有我與劉素珍在場，警察來時
        ，劉素珍跑去開門，但門打不開，我過去幫他開門，讓
        警察進來等語（見本院94年5 月3 日、6 月9 日準備程
        序筆錄）。與其於警訊、偵查中各供述從蘆洲以至於到
        新莊中和街直到被警查獲之整個過程暨相關當事人在場
        情形，均詳實未見有瑕疵（見93年6 月24日警詢筆錄、
        同日偵查筆錄、93年7 月23日偵查筆錄）。
    ３、被告庚○○供述略以：不認識癸○○，戊○○不是很熟
        ，甲○○是在酒店認識的，丙○○完全不認識，也不認
        識己○○。不曉得丙○○跟甲○○關係，案發當時我本
        來在網咖，甲○○打電話說他人在新莊，找我過去聊天
        ，他說要等1 個女的朋友。那個女的朋友過來後，【甲○○】他就叫我過去幫他們付計程車錢，我問甲○○說
        你等的就是這個女孩子嗎，他說對。那個女的和癸○○
        、戊○○一起過來，‧‧我們一起到樓上，‧‧一開始
        不知道是什麼事情，只是在旁邊聽，聊的是金錢關係。
        後來那個女的【指：辛○○】說乙○○【指：辛○○的
        配偶】在找我們，我們要他一起過去，‧‧丙○○說公
        司有事要先出去，只是講店裡的事情，留下我們4 男1
        女在那邊。後來甲○○在睡覺，我們3 個在聊天，那個
        女的在看電視；等到甲○○接到乙○○【指劉素珍配偶
        】電話，叫我們去拿錢給丙○○，我們當時有約劉素珍
        一起過去，她不去，她說有事還要跟丙○○說。當時劉
        素珍與戊○○留下，其餘的人都過去，我、甲○○、癸○○坐計程車到蘆洲某處的住宅區，這是那女的老公約
        的地方，一到現場就被警察抓起來，當時我與癸○○本
        來有事要回石牌，甲○○叫我們陪他去蘆洲就可以走了
        。另外一邊好像也同時被抓到‧‧等語（見本院94年5
        月3 日、6 月9 日準備程序筆錄）。其在警、偵訊中供
        述以：是戊○○、蔡佳俊2 人帶辛○○新莊市○○街19
        1 巷7 號7 樓。劉素珍到時，現場有我、甲○○、戊○○、蔡佳俊、、丙○○等5 人在場，該處房子是丙○○
        提供的。劉素珍欠丙○○錢，是300 萬元，不知何時借
        ，不知利息如何算，是丙○○委託甲○○幫忙討債，‧
        ‧甲○○就找戊○○與癸○○2 人去討債，我只有幫忙
        打雜。在該址時，丙○○與甲○○向劉素珍討債，丙○○及甲○○2 人要劉素珍打電話聯絡乙○○準備錢來還
        。後來甲○○與乙○○聯絡在蘆洲公司還錢，甲○○叫
        戊○○留在現場看顧劉素珍不讓她離開，甲○○帶我及
        癸○○離開要到蘆洲找乙○○拿錢，到達公司尚未拿到
        錢就被警查獲；是由甲○○帶頭討債。只有甲○○用腳
        碰劉素珍之腰部而已，並未暴力討債；（警於93年6 月
        23日約19時許，在新莊市○○街191 巷7 號7 樓逮捕之
        戊○○，是否就是你們幫忙討債而看守劉素珍不讓其離
        開之人？）是。‧‧（要去蘆洲取款前由何人分配工作
        ？）甲○○。（劉素珍被帶到新莊市○○街191 巷7號7
        樓時，你是否有恐嚇劉素珍要抓她女兒去賣，1 次5,00
        0 元很快就還完？）我只是笑笑的向她說她女兒要不要
        到酒店上班，1 天5 千元很快就還完了。（甲○○與你
        們要離開去蘆洲取款前，是否有交代戊○○看好劉素珍
        ，如果沒拿到滿意金額，就不讓劉素珍離開？）有等語
        （見93年6 月24日警詢筆錄）。又以：（當時有無跟劉
        說叫她女兒去賣1 次5,000 元，很快就可以還清？）我
        只笑笑的說叫她女兒去酒店上班，這樣比較快還清。（
        警詢實在？）實在等語（見93年6 月24日偵查筆錄），
        就此可知，被告間對於在新莊市○○街191 巷7 號7 樓
        ，顯然有犯意的聯絡跟行為的分擔事宜，均應負共犯之
        責。
    ４、被告丁○○供述略以：蔡佳俊、戊○○、庚○○都不認
        識，甲○○是我委任信峰討債公司的人，‧‧劉素珍欠
        我150 萬元，從91年10月22日到92年1 月份陸續向我借
        的，說要買廠房，之前前面借的都沒算利息，直到92年
        1 月份時才有算利息。150 萬元他1 個月給我4,500 元
        的利息。借他的錢其中一部分是朋友王元興的錢，有27
        0 萬元是我的等語（見本院94年5 月3 日準備程序筆錄
        ）。這些供述顯現了她跟證人辛○○間的債務關係的由
        來等細節因素。另其在警偵訊中以亦將其跟辛○○有關
        於複雜之債權債務關係陳述明確（見93年6 月24日第1
        、2 次警詢筆錄、93年6 月24日、8 月17日偵查筆錄）
        ，反之，證人辛○○、乙○○就其等與被告丁○○間之
        債務，則顯現出支吾其詞的陳述。而關於證人辛○○從
        蘆洲到新莊中和街這一段的過程，被告丁○○如上所述
        較合乎常理，且與被告等人間之供述相符的，是為可採
        信。
    ５、被告甲○○供述略以：丙○○委託我們信鋒財務顧問有
        限公司，總共去過2 次，向乙○○夫妻要錢。‧‧‧本
        案是我第1 次去討債，丙○○給我的本票上面，有寫他
        們的地址，我們按址尋找，有找戊○○一起去，請他陪
        我去討債，除戊○○外，還找庚○○去，另外我拜託戊○○再找1 個人，‧‧戊○○和他的朋友【按：即蔡佳
        俊】去看他們有沒有出現，如果有出現，就通知我們。
        戊○○看到劉素珍時，打電話給我說他們在蘆洲，後來
        劉素珍跟我講電話，我問她：為什麼故意躲我們，她說
        她要找丙○○談，我們就約在丙○○新莊一樓店面的髮
        廊碰頭，後來改約在員工宿舍；劉素珍的姪女在丙○○
        的髮廊當助理，劉素珍以前去過宿舍，後來劉素珍就跟
        戊○○、癸○○一起到宿舍，我跟庚○○一起過去，丙○○自己過去。我沒有踢她，也沒有踹她，從頭到尾對
        她都很客氣。她只跟丙○○講話，沒有理我們，她一直
        敷衍我，所以後來我講話有大聲一點。上樓後我們坐得
        很近，我只用腳去撥她，我們只說：欠錢不還、王八蛋
        類似的話，還有1 、2 句不好聽的口頭禪，例如：你們
        是專門倒人家，還有我罵他們畜牲，當時口不擇言；戊○○他們比我好一點，只是說：欠錢還錢；庚○○也是
        講話口氣比較大聲一點而已。我有講：為什麼不出來賺
        錢還錢，不會叫你女兒到酒店上班，意思是叫她女兒、
        兒子分擔家計。‧‧乙○○他們有拿奇奇怪怪的洗髮精
        給丙○○抵債。我們只是要等他們出現，跟他們耗，叫
        他們還錢，不是妨害自由，被害人自己主動要過去解決
        問題等語（見本院94年6 月9 日準備程序筆錄）。又以
        ：電話中我跟劉素珍說怎麼說好了，又搞失蹤、放鴿子
        ，她就說要跟曉玲碰面，我說約美髮院碰面，她也說好
        ，後來我打電話給丙○○，丙○○說做生意的地方不好
        ，後來約在宿舍，後來我有再打電話給戊○○，叫戊○○拿電話給劉素珍聽，我問她知不知道宿舍在哪裡，她
        說知道，我們就約在那裡等語（見本院94年10月27日審
        判筆錄）。核與其於警偵訊供述：‧‧是我於93年6 月
        23日中午約12時許，打電話給戊○○，要他前往蘆洲市
        ○○○路176 之2 號5 樓「領航化學有限公司」找劉素
        珍討債，戊○○在13時許來電告知我找到劉素珍，我要
        他與劉素珍在蘆洲等我，我就馬上聯絡丙○○，告知她
        已找到劉素珍，丙○○向我表示要我約劉素珍到新莊市
        ○○街她所開設的髮廊，後來又改約到新莊市○○街19
        1 巷7 號7 樓，我就打電話給戊○○要他約劉素珍到新
        莊來，並打電話給庚○○約他一起過來處理該筆債務。
        劉素珍是積欠丙○○債務，丙○○告訴我劉素珍欠她新
        台幣300 萬元。‧‧當時丙○○表示是金錢借貸糾紛，
        是我要戊○○做的；戊○○及癸○○2 人將劉素珍帶至
        新莊市○○街191 巷7 號前時，當時我、庚○○及丙○○在現場。之後就上樓去，丙○○並要求劉素珍打電話
        給乙○○去籌錢來帶人回去。後來乙○○約我們到公司
        拿錢，我與庚○○、癸○○3 人就前往該公司拿錢，戊○○則留在那裡陪劉素珍，到達該公司就被警方逮捕。
        有踢她沒錯，是我說要她女兒出來上班，‧‧。丙○○
        告訴我金額是300 萬元，等語（見93年6 月24日警詢筆
        錄）；又以：到丙○○住處有罵劉素珍混蛋類似的髒話
        ，我用腳推她的腳，沒有踢她；（當時把劉帶到林之住
        處，林有何表示？）林說我的決定就是她的決定，他不
        想跟林說。‧‧我說叫她女兒想辦法，不然來酒店上班
        ，1 天5,000 元，那是氣話等語（見93年6 月24日偵查
        筆錄），這些供述跟被告丁○○、戊○○、蔡佳俊之供
        述，並沒有任何矛盾之處。
    乙、證人證述部分【為避免重複暨整體敘述起見，以下證人
        相關的證述並作為下述被告丁○○無罪部分的證述依據
        ，先此作出說明】：
    １、證人辛○○（即劉素珍）證述略以：為「領航化學有限
        公司」負責人，因遭人暴力討債，並強行將我從蘆洲市
        ○○○路176 之2 號5 樓公司處帶至新莊市○○街191
        巷7 號7 樓，大約是93年6 月23日下午2 時30分許，當
        時我正從公司欲外出，一出門在電梯口就遇到戊○○帶
        同癸○○到我公司討債，一見面戊○○就要我進公司，
        當時我與戊○○、癸○○就走進公司並坐在辦公室，戊○○並打電話，掛上電話後戊○○就要我到丙○○那邊
        談，我向戊○○表示：有事請丙○○到我公司來談就好
        ，戊○○聯絡丙○○後，丙○○並未到我公司來，戊○○就說什麼都不用說，要我一定要到丙○○那裡，不然
        他整天都會到公司來鬧，並要住在我公司內，又揚言要
        對我小孩不利，當時我害怕他們對小孩子不利，所以才
        跟隨戊○○及癸○○一同到新莊市○○街191 巷7 號。
        當時丙○○及甲○○、庚○○在樓下等我們，並帶我們
        一行人到達7 樓，進入後甲○○就要我馬上打電話籌錢
        ，沒籌到錢就不用回家。我就馬上打電話給乙○○，表
        示我被丙○○的人帶到新莊市○○街191 巷7 號7 樓，
        要他馬上去籌錢來帶我回去。後來我又陸續打了幾通電
        話給朋友要他們幫忙，在打電話時，甲○○就用腳踢我
        腰部，要我趕快籌錢，當時庚○○則在一旁說：不然就
        要抓我女兒去賣，1 次5,000 元很快就還完了。約17時
        許，我先生打電話來並與甲○○約好18時要到我公司拿
        錢。約18時許，甲○○與癸○○、庚○○3 人就一同出
        門要到我公司拿錢。出門時甲○○還向我說：如果沒拿
        到令他們滿意的金額，他們一樣不會讓我離開，離去時
        甲○○還要戊○○把我看好，不要讓我離開，等他們電
        話。約1 小時左右警方人員就到達救我出來等語（見93
        年6 月23日警詢筆錄）；又以：93年6 月23當天，丙○○叫2 名男子至我位於蘆洲市○○○路176 之2 號5 樓
        我公司處，當時我正欲出門，該2 名男子不讓我出門，
        叫我進去公司，要我把門關上，要我打電話叫我先生乙○○回來，並表示丙○○等一下會來。他們並要我到丙○○處，我表示我不去，他們告訴我非去不可，若不去
        我會很麻煩。（何人恐嚇你？說何話？如何恐嚇？）93
        年6 月23日，戊○○在我公司對我說，如果我不跟他去
        丙○○處，就會對我小孩不利。（如何至丙○○處？搭
        乘何交通工具？與何人去？）該2 名男子很靠近我，並
        要我一定要跟著去。我們坐計程車去新莊市○○街191
        巷7 號7 樓丙○○租屋處，當時我們3 人坐在計程車後
        座，我坐在中間。計程車車費是對方付的。（之後情形
        ？）到丙○○租屋處時，丙○○與另2 名男子已在樓下
        等候，要我一同到樓上去。到樓上後，丙○○要我打電
        話給我先生乙○○，而甲○○踢我右腰處，要我趕快打
        電話等語（見93年7 月14日偵查筆錄），這個部分的證
        述跟被告戊○○、甲○○、蔡佳俊等人證述（詳如各該
        供、證述），是被告甲○○與丁○○商議後，由甲○○
        告知證人辛○○前往之時間地點而言，並沒有差異，其
        主要爭執者，乃被告蔡佳俊、戊○○跟證人辛○○一同
        由蘆洲到新莊中和街樓下時，辛○○的自由有無受到妨
        害而已。再以：（對被告戊○○、癸○○所言，意見？
        ）甲○○對戊○○表示，他要去找我先生拿錢，要戊○○在那邊等他的消息，如果沒拿到錢，就不准放人。（
        何人對你表示若不跟他去找丙○○，就要對你小孩不利
        ？）是戊○○。‧‧我的錢已還得差不多了，但丙○○
        不將本票、借據、支票還我等語（見93年7 月23日偵查
        筆錄），就此參互查悉，證人辛○○謂以她的債務已經
        還得差不多了，但是根據證人辛○○在本院的證述，則
        其尚欠被告丁○○者尚多，被告丁○○不將支票、借據
        還她並無不合，因此，可知證人辛○○之告訴主要是為
        了提高她的談判籌碼而告訴的，進而取得其債務或可減
        免之途徑，或已明確，易言之，如證人辛○○所稱她跟
        被告丁○○之債務已經協商無訛，那麼丁○○當無必要
        多有波折的請討債公司去討債的；況且證人辛○○以上
        證述的當時經過情形，跟如上被告等人所作出的供述，
        除證人辛○○將她跟甲○○通電話聯繫要去的地方，以
        及她有跟證人乙○○說她在新莊市○○街191 巷7 號7
        樓，而乙○○則說辛○○並沒有跟他說她在何處，顯然
        有矛盾，純是在混淆，故意遺漏之外，其餘部分並沒有
        相互矛盾的地方，所以證人辛○○就這部分的證述，顯
        足以作出對被告等人於新莊市○○街191 巷7 號7 樓有
        妨害自由行為不利的認定依據。而證人辛○○復證述略
        以：（93年6 月23日你本來在公司裡面，癸○○、戊○○到你公司，他們2 人當時怎麼跟你說？）那時我剛好
        要出去，在門口碰到他們，他們叫我進到公司裡面去。
        （他們到你公司裡面去後，妳或他們二人有無打電話出
        去或接到什麼電話？）有，他們叫我打電話找我先生，
        叫他湊錢，我先打電話出去給我婆婆，找不到我先生，
        他們以為我是通知報警，戊○○問我是不是要報警，後
        來戊○○就打電話給丙○○，說我打電話給我婆婆報警
        ，本來丙○○要過來，後來就不過來。（你在公司裡面
        ，有沒有透過別人的電話或你的電話，跟丙○○通話？
        ）沒有。（你是怎麼確定戊○○打電話給丙○○，不是
        打給別人？）我不是很清楚他打給誰，我是猜測他打給
        丙○○，因為戊○○跟我說丙○○本來要過來，後來懷
        疑我報警，就不過來。（戊○○打幾通電話？）可能打
        了4 、5 通等語（見本院94年10月27日審判筆錄），這
        可以說明的是，在蘆洲時證人辛○○有與被告戊○○跟
        甲○○通過電話，此對照被告即證人蔡佳俊、甲○○如
        後所述者，是可以明白的，更足以證明證人辛○○所提
        出之告訴還是多所保留，已有端倪顯現。
    ２、證人乙○○證述：不清楚辛○○跟丙○○認識多久，早
        期她們是生意上往來，時間多久不清楚，不知道辛○○
        是否曾經有一段時間離家出走，住在丙○○新莊中和街
        住處，也不知道丙○○中和街住址。（有關於辛○○跟
        丙○○借錢，做何用途你是否知道？）財務方面都是我
        太太管理，我太太有提到向丙○○借錢，錢用在公司。
        （就你所知，辛○○除跟丙○○借錢之外，有無跟其他
        人或地下錢莊借錢？）是不是地下錢莊我不清楚，但她
        有辦理車子貸款。【請求提示偵查卷第113 頁《按即：
        劉素珍提出由被告丁○○住處記載之數目細節》予證人
        閱覽】（對此有何意見？）這是他們後來威脅我們時才
        簽的‧‧。（該書據不是你提供給警察的嗎？）不是，
        不是我簽名的，（後稱）時間太久，這不是我提出來給
        警察的，資料都是我太太寫的。（書據上面的「錢莊」
        什麼意思？）這張單子不是我寫的，所以我不知道，字
        跡是我太太寫的。（上面「貨556718」什麼意思？）17
        0 幾萬是他們強行去搬貨抵債，上面的數字我不清楚，
        是我太太寫的。（貨是質押還是抵債？）抵債，他們說
        我們沒錢就用貨抵債。‧‧（既然是已經抵債，為何你
        叫你太太，要求丙○○讓你出貨？）當初丙○○對百貨
        行銷不熟，要求我們幫她把貨賣掉。‧‧（93年6 月23
        日誰告訴你，你太太辛○○被押走？）員工壬○○。（
        請描述過程？）當天下午員工壬○○打電話給我，我在
        楊梅趕回來，壬○○有先報案，我直接到派出所，對方
        威脅我太太，先打電話給我，當時我已經在警察局，警
        察說該案還有很多因素才能成立，後來他們打電話來跟
        我要錢，我的電話可以擴音，警察聽到才受理。‧‧（
        為什麼拖到5 點鐘，你才回覆籌到錢？）當初我身上沒
        有錢，警察告訴我，拖到那個時候。（這時你太太是否
        知道你已經報警？）後面才知道，他們的門鎖著，警察
        開門打不開，警察說等到他們都到門口，聯絡過他們局
        裡的人，才叫我打電話給我太太。（第一通電話，你有
        沒有告訴你太太，你已經在警察局？）沒有，因為當時
        他們還在裡面。（你不是說警察佈置好，你已經打電話
        給你太太？）是在同一段時間，我是在公司，沒有過去
        現場，警察聯絡完，才叫我打電話。‧‧，後來他們打
        電話要我湊錢，我更確定我太太被綁架。‧‧（你太太
        總共跟哪些人借過錢？）我不清楚，金錢方面都是我太
        太負責，我不清楚錢的去向。劉素珍跟丙○○借錢利息
        如何計算不清楚；（170 幾萬的貨，是他們強制搬的，
        為何你們要開出貨單？）如果我們不開出貨單，就不知
        道他們搬多少貨，是我要求員工不管誰出貨，都要開出
        貨單。（既然是強行搬走，為何來得及開出貨單？）他
        們一定要搬，我就要他們要簽出貨單，他們又不是強盜
        ，只是強行搬貨。（你接到壬○○電話，他在電話中怎
        麼說？）他說我太太被強行帶走，可能是丙○○那邊的
        人帶走，因為之前他有看過他們，我有叫他先報案，他
        說他已經報案了。（你太太被帶走，你太太打電話給你
        ，還是你打給你太太？）我打給我太太，她說要籌錢，
        他們才會放她回來。‧‧警察說叫我問地址在哪裡，我
        太太說在中和街，‧‧。（除你跟你太太通話之外，有
        無對方其他人打電話給你？）對方用我太太的電話打給
        我2 、3 次。‧‧（你知道你太太有跟丙○○一起住過
        中和街？）她曾經離家一個月，是否去那邊住，我不清
        楚。‧‧我知道她向丙○○借過100 萬元及50萬元，是
        長期的，1 年的，只有向我提到丙○○，沒有提到其他
        人。‧‧丙○○說我太太欠她300 萬元，這300 萬元怎
        麼來的，我不知道，要問我太太，丙○○已經拿回現金
        100 萬元，其餘拿貨抵債。‧‧，後來警察叫我打電話
        把對方叫到公司去。（你太太跟你說她向丙○○借錢，
        所借的150 萬元，有沒有說償還的方式？）100 萬元每
        月付利息，時間到再開票換票給她，另外50萬元部分我
        不清楚。‧‧（就你以上所述，你應該對公司的金錢流
        向很熟，怎麼說都是你太太處理？）進貨由我負責，資
        金由我太太處理等語（見本院94年10月13日審判筆錄）
        。以上，就證人乙○○的證述查悉，他對於重要事項之
        關於她太太在新莊市○○街住處是否知悉，也是故意陳
        述不知道，以用供他們夫妻作為本件告訴的本意，甚明
        ；易言之，以上證人乙○○的證述跟證人辛○○所陳也
        有不一致之處，有很多重要的事項有故意的迴避，換言
        之，可以很明顯的了解到他告訴的瑕疵所在。尤以，既
        然所稱貨物作為抵債之用，乙○○也說有要求辛○○要
        丁○○讓他出貨，是因為丁○○對該等百貨業不熟悉之
        故，而又說開出貨單是為了要知道丁○○搬了多少的貨
        物，故可以知悉，在商場往來上這些供述，顯係為了達
        到他們控告被告丁○○重利所作出提高談判籌碼的因素
        ，是可以被說明清楚的。因之，依循證人乙○○上述證
        述可知悉的是，就出貨單之開立觀之，已非所謂的強制
        搬貨，而是提出的民事債務的保證，已無疑問，且又是
        借款換票的方式，與有無重利已經無其關聯，也可以詳
        細的作出說明；且如上證人乙○○之證述，依據常理觀
        察，並非打電話要其湊錢，就可以直言是被綁架，尤其
        證人乙○○對於辛○○借錢之去向，一以不知去向，一
        以係用在公司；再者，就籌錢的電話聯繫來觀察，乙○○稱是他打電話給辛○○，而證人辛○○則稱是她打電
        話給乙○○，諸多不合常情之處，顯而易見證人辛○○
        告訴之本質意義。因此，證人辛○○、乙○○之趁機提
        出重利的告訴顯係要提高他們談判籌碼的伎倆，已如上
        述，故他們所作出重利的告訴顯然是不足為信的。而他
        警偵訊中之陳述同樣還是有上述的疵議（見93年6 月23
        日警詢筆錄）。
    ３、證人辛○○又以：‧‧92年離家時，曾在丙○○新莊中
        和街住處住過一個晚上。當時也有我的姪女劉培娟住那
        裡。‧‧（除丙○○之外，你還向何人借過錢？）銀行
        ，親戚，朋友，還有當舖。（妳有沒有跟錢莊借過錢？
        ）沒有。【請求提示偵查卷第113 頁予證人閱覽】（「
        錢莊」什麼意思？）那是丙○○的錢莊，她說她的錢是
        跟別人借的。（上面的「貨」什麼意思？）因為丙○○
        認為我還錢的速度太慢，所以要搬貨抵這些錢。（「小
        玲141 萬-556718 」什麼意思？）丙○○自己寫的，她
        說貨沒有那麼貴，她說我還欠她141 萬元，減貨款5567
        18，還欠她80餘萬元。（為何錢莊的45萬元，不一併算
        進總額扣減？）那是丙○○寫的，我不曉得，她說我還
        欠錢莊的錢45萬，我也不清楚，因為我都把錢交給她處
        理。（妳拿什麼東西給錢莊抵押擔保？）我是跟丙○○
        本人接洽，我不知道其他人，也沒有見過面。（妳是不
        是把公司的設備、機器、貨車，拿出去抵押擔保？）就
        是我剛剛所說的同一家當舖。（妳有把建物權狀，交給
        丙○○保管？）有，92年初，這中間有拿回來過，因為
        丙○○希望拿權狀去借錢，所以我才拿回來。（跟誰借
        ？）銀行。（借錢的用途？）還款，支票、欠丙○○的
        錢，支票是貨款。（當舖的錢妳都沒有還？）有，我每
        月支付利息。（妳有沒有跟丙○○講：妳先生要妳跟丙○○講，讓他出貨？）有。（為什麼？）因為丙○○這
        邊一直說，貨我拿回去了，錢什麼時候還，看是有貨拿
        去賣，還是公司有沒有錢還，他的意思是要現金給丙○○，他才要出貨。（既然已經抵銷，為什麼還要你拿貨
        去賣？）因為她要現金。‧‧。（妳離家住在丙○○新
        莊中和街那邊時，妳先生知不知道？）知道，我有跟我
        先生說，丙○○說我可以去那邊住，‧‧因為我覺得事
        情要解決，‧‧（你覺得看到丙○○會有壓力，為何繼
        續向她借錢？）我到丙○○那邊住，是92年底，借錢是
        之前的事情。（93年6 月23日下午，妳到丙○○那邊，
        是妳打電話跟妳先生聯絡上，還是妳先生打電話跟妳聯
        絡上？）應該是我打電話給我先生。‧‧（妳先生有沒
        有跟妳講：妳只要回答是或不是，由他發問？）忘記了
        。（妳有沒有告訴妳先生，丙○○的地址？）沒有。（
        妳先生自己知道丙○○住處地址？）我應該有講，因為
        他們說要湊錢，有問我地址。‧‧，（妳怎麼知道妳先
        生有跟其他同案被告約好要去拿錢？）因為對方的人講
        完電話，就說：走，去拿錢，如果拿少的話，看要斷手
        還是斷腳，如果多的話，再看要不要放我出去。（他們
        出去說要去妳先生公司拿錢，妳先生還有沒有打電話跟
        妳聯絡？）沒有，（後稱）有，他說警察等一下會來敲
        門，叫我注意聽。（妳怎麼回答？）我就說喔，這樣子
        。（妳陸陸續續向丙○○、親戚、朋友、當舖，借的錢
        ，如何償還？）朋友、親戚的錢都還沒有還，我都先還
        給丙○○，當舖給利息，現在還沒有還，不知道如何償
        還；（妳跟丙○○借的錢，到93年6 月止，借貸的情形
        如何？）92年初我向她借100 萬元，我開本票給她，每
        月給利息3 萬元，後來在SARS期間，開發新產品，陸續
        跟她借款到92年10月間，期間陸續有清償，後面沒有清
        償有3 張支票，總計150 萬元，後來我陸續有10幾、20
        萬元的還款並沒有一次還100 萬元，但她說要一次全部
        清償，借據才會還給我，並要我簽300 萬元的本票。（
        92年初，100 萬元之後的借款如何計算利息？）除100
        萬元，每月3 萬元的利息，其他比照150 萬元，扣了13
        萬元，利率我不知道。‧‧（當時妳還有跟其他親戚、
        朋友、當舖借款，金額如何計算？）親戚、朋友沒有算
        利息，當舖是25萬元，利息1 月1 萬8 千元。（當時妳
        跟丙○○借錢的利息這麼高，怎麼還繼續借錢？）我想
        說可以過，收款後再還給她，我希望維持商譽，‧‧（
        告訴狀裡面提及，你陸續還款100 多萬元，丙○○有沒
        有開收據給你？）沒有。（100 多萬元中，有沒有辦法
        提出匯款證明？）都已經附在告訴狀。（6 月23日當天
        ，戊○○、癸○○到你們公司，跟妳說什麼，還是有什
        麼行為？）他說丙○○叫我過去，我說不要，他們說不
        行，一定要過去，他說：你有小孩，你自己要小心，一
        定要過去跟丙○○處理，我怕小孩被他們看到，我就跟
        他們去。（當時在公司時，還有何人在？）我跟壬○○
        在。‧‧（比較瘦的人，跟你說那些話，有沒有很大聲
        ？）一般人的口氣。（你跟那兩個人離開時，知道要去
        哪裡嗎？）他們說要去丙○○中和街住處。（在計程車
        上時，何人跟司機說要去哪裡？）姓曹的被告。（他怎
        麼跟司機說？）他說要去新莊，後面忘記了。（你們到
        新莊中和街，下車時，是否還有別人在？）下車時，有
        3 個男生在門口，當時進到中和街住處，丙○○才進來
        。‧‧（你下車時，丙○○不在場？）我忘記她有沒有
        在場。（你們到中和街，有無發生什麼情況？）進去之
        後，他們叫我打電話，‧‧丙○○交代他們：這裡就交
        給你們。丙○○停留5 到10分鐘。丙○○有說：甲○○
        說的話，就是她的意思，‧‧（跟乙○○說話的有幾人
        ？）大部分是姓王的那個人。3 個人出去拿錢時，在裡
        面那個看守的人沒有說什麼，【請求提示偵查卷第100
        頁票據予證人閱覽】（這些本票是在什麼情況下開出？
        ）當時欠150 萬元和100 萬元，丙○○怕我沒有辦法一
        次還那麼多，先叫我先生寫本票。（這些本票加起來多
        少錢？）丙○○說就算300 萬元，叫我先生寫本票，錢
        是我向丙○○借的，我先生不是很清楚。【請求提示偵
        查卷第104 、105 頁予證人閱覽】（什麼情況下開這些
        本票？）在丙○○店裡寫的，她叫我去她店裡談如何還
        款，‧‧。（上面的發票日期為何是92年1 月5 日？）
        丙○○叫我押那個日期，給她一個保障，怕我們後面的
        錢沒有辦法還她，實際上不是票載日期寫的。【請求提
        示偵查卷第170 頁手寫單據予證人閱覽】（何人寫的？
        ）丙○○寫的，我跟她說150 萬元沒有辦法兌現，上面
        的字，都是丙○○寫的。【請求提示偵查卷第113 頁予
        證人閱覽】（單據上面所載的「貨56718 」？）丙○○
        說貨折價之後是這麼多錢，3 萬元就是100 萬元的利息
        ，錢莊利息2 萬2 千元，押23張本票等，都是丙○○寫
        的，曉玲141 萬元，包括錢莊的45萬元。‧‧（還沒有
        到新莊中和街之前，妳已經知道妳先生已經報警？）還
        不知道。（最後你沒有離開，是因為你知道警察要來了
        ？）我沒有辦法離開，他們兩個很近，我怕他們知道又
        改變方向，我想息事寧人，等到丙○○那邊再解決。（
        妳先生說他沒有處理資金問題，他怎麼也有開票？）他
        們來要錢，要我先生開票，所以他才開，開票的時候我
        也在場，有一次我跟我先生一起到丙○○那邊，（後稱
        ）是我先到丙○○那邊，我先生才去。（你跟丙○○的
        金錢往來有多久？金額多少？）金額幾百萬元，從92年
        初到92年10月，其他時間沒有。（你把錢還給丙○○，
        沒有收據給你，為何你還是還錢給她？）因為我信任她
        ，我欠錢本來就是要還的。（你曾經把你公司的執照拿
        去抵押？）對，是拿去當舖抵押‧‧。（執照拿回來了
        嗎？）我不知道，我最近1 年都沒有過問公司的事情。
        （執照、公司大小章，由何人保管？）這1 年我沒有保
        管，之前都是由我保管等情（見本院94年10月13日審判
        筆錄）。由以上證人辛○○幾多言詞閃爍的證述，得以
        知悉的是，證人辛○○證稱丁○○說錢是向別人借的，
        就可以如辛○○所稱是為錢莊，所為證述在其意念上已
        有欲加犯行於被告丁○○的本意，已經非常明確。而證
        人辛○○又稱她把錢交給被告丁○○處理等節，也與被
        告丁○○提出以證人辛○○有向當鋪借款之全部情形且
        經本院函請各該警察分局查述屬實，又有極度的差別，
        顯然證人是在迴避她本身經常性債務困擾的問題，作出
        企圖解免本身債務之證述，也是可理解出的，故證人辛○○是在經過衡量風險後向被告丁○○作出的借款行為
        決定，實難認為是輕率。且當時公司內亦僅她跟證人壬○○2 人而已，她的小孩也不在公司內，又何以說怕小
        孩被被告蔡佳俊、戊○○2 人看到呢？所為之證述，實
        屬隨興，就這部分，不足作為被告等人有妨害自由不利
        的認定；況且證人辛○○對於該新莊市○○街191 巷7
        號7 樓住處的詳細地點，對照證人己○○、丁○○的證
        述觀之，證人辛○○已是知之甚詳，是毫無疑問的，何
        況證人辛○○跟乙○○夫妻間，對於辛○○有無告知新
        莊市○○街191 巷7 號7 樓的租住處，辛○○前後跳躍
        式的證述，乙○○又隨興，所以，應該以被告戊○○、
        癸○○所辯稱是由辛○○告訴計程車司機應該如何前往
        一節，是可以被採信的。而證人辛○○證述以所有權狀
        交被告丁○○保管，其後又再次拿回去一節，跟被告丁○○所供也是相符的，因此，顯然是證人藉債舉債用還
        舊債的方式，可以說也是商場上不是沒有的資金融通方
        式，證人辛○○她經營商業多年，自無不知之理？當然
        在她向被告丁○○之借支款項部分，也不能認為是輕率
        的，反之，可以理解的是她的借款行為是屬於嚴謹不阿
        的。又既然錢是向丁○○借用，乙○○又沒有處理公司
        的財務，又何以要由乙○○簽發該等票據，這種矛盾的
        證述，可就證人壬○○證述領航公司的帳目之前有一位
        會計，後來完全由乙○○掌管，廠商收款、對帳都是由
        乙○○全權處理者（見本院94年10月27日審判筆錄），
        可知證人辛○○的證言，有多麼的跳躍浮華，這部分都
        已無從作為被告丁○○有常業重利的依據，是無庸置疑
        的，故可知悉證人辛○○是信任被告丁○○而後作出的
        借款行為，此可從她在本院證述還錢並沒有給收據，是
        因為信任被告丁○○的情形，可以明確知悉的。
    ４、證人己○○證述略以：知道辛○○跟丙○○借錢的事，
        後來丙○○找討債公司向辛○○要錢的事情也知道；‧
        ‧‧丙○○跟辛○○要錢，辛○○沒有還，丙○○的朋
        友有認識討債公司的人，所以請他們幫忙。‧‧辛○○
        說要討論怎麼還錢的事情，到時候如果貨櫃的貨賣完，
        就可以還錢給丙○○，辛○○說她跟她先生吵架，不跟
        他住，要過來中和街跟我們一起住，並且可以把那些貨
        賣掉，我跟辛○○曾一起到汐止巨星髮廊賣貨，後來店
        裡打電話過來說有客人，我就跟丙○○一起先離開，在
        中和街停留半個小時左右。‧‧（中午時，為何聽到丙○○接電話？）當時在店裡，中午約12點到1 點。‧‧
        （你跟丙○○一起回到那邊？）是，因為辛○○打電話
        叫丙○○過去。（丙○○接到辛○○電話，大約幾點？
        12點到1 點之間。‧‧（你進去時，在7 樓住處已經有
        別人？）是，包括辛○○有5 人。‧‧我聽到辛○○說
        要如何還錢給丙○○。（你在中和街停留時間？）應該
        有半個鐘頭。（你有沒有問丙○○回去做什麼？）有，
        她說辛○○要回去中和街跟她談。（你跟辛○○在中和
        街住多久？）我在那邊住3 個月，辛○○大約住2 個禮
        拜。（辛○○為何住那邊？）辛○○與她先生因為錢的
        事情吵架，沒有辦法體諒她，且有外遇，與茶室的人同
        居，‧‧（辛○○在中和街住2 個禮拜，與何人住一起
        ？）我、辛○○、辛○○的姪女，3 個人一起住，丙○○不住在中和街，她住23號6 樓。（辛○○的衣物都放
        在中和街？）她提旅行包裝衣物，放在中和街。（辛○○為何原因離開？）我不知道，‧‧。（辛○○的姪女
        為何會住那邊？）辛○○的姪女，是丙○○所聘請的員
        工。（辛○○先住，還是她姪女先住？）她姪女先住，
        辛○○向丙○○要求要過來住，因為她先生的問題等語
        （見本院94年10月13日審判筆錄），因之，就證人己○○的證述，可知證人辛○○先前就已經知道該處的住址
        ，且其姪女也是住在該處，其對於新莊市○○街191 巷
        7 號7 樓的情景當然是非常非常的詳細，她說不知道去
        新莊何處的證述，顯然就是迴避而已，因此，被告甲○○跟戊○○證述係辛○○跟甲○○聯繫後得到的商議處
        所，並不是沒有理由的，故證人辛○○是由被告戊○○
        告知計程車司機住址的事情，應該不被採信的。另其於
        警訊中雖稱知道丙○○與劉素珍間的債務問題等（見93
        年6 月24日警詢筆錄），但此也無足為被告丁○○即有
        重利之認定，因其又已經先行離去，故亦無從為被告等
        人之不利之證述。
    ５、證人壬○○證述略以：是辛○○、乙○○的員工，任職
        將近10月，一直到後來經營不善，經營清潔、家用產品
        ，確實營業額我不清楚，款項都是乙○○處理，我是負
        責叫貨。沒有看過丙○○到工廠搬貨；有聽到林先生、
        劉小姐在外面有帳務問題，丙○○小姐有派車到公司載
        產品，市價約100 多萬。‧‧（客人自己來拿貨，要不
        要送貨單？）只要有出貨，我們電腦就會有出貨紀錄，
        依此跟廠商結算。‧‧我是說她被帶到新莊。（有無聽
        到曉玲？）我有聽到小玲。‧‧‧（劉素珍說他不願跟
        他們去丙○○那裡，有沒有在講電話？）沒有，我本來
        以為他們是朋友，直到聽到劉素珍說她不要去才注意他
        們的對話。‧‧領航公司並不是一家正常進出貨公司。
        有時一個月所進出的貨，連維持人事開銷都不夠，‧‧
        （你知道領航公司的帳目、會計由何人負責？）之前有
        一位會計，後來就完全由林先生掌管，廠商收款、對帳
        都是由林先生全權處理等語（見本院94年10月27日審判
        筆錄），因此，從以上證人壬○○的證述，仍然無從確
        信被告戊○○、癸○○當時辛○○在其蘆洲之公司內離
        去時有被所謂的挾持綁架前去的說明。警、偵訊也僅在
        說明被告戊○○、癸○○有到其公司去，之後跟證人辛○○一同離去之事實，且證人也沒聽見他們交談內容，
        也沒聽到2 名男子有說任何恐嚇的話，只是講話口氣不
        是很好等情（見93年6 月23日警詢筆錄）。
    ６、證人即被告癸○○證述略以：戊○○跟我說要去要錢，
        我們坐電梯上去時，戊○○跟辛○○說：我們找你很多
        次，‧‧都找不到，辛○○說：因為公司的事情都在外
        面跑不在公司，在辛○○公司裡面戊○○有打電話出去
        ，好像打給丙○○或甲○○，辛○○說：她要聽電話，
        ‧‧之後戊○○就說要帶辛○○到臺北縣新莊市，‧‧
        跟辛○○到新莊時，丙○○、甲○○、庚○○已經在那
        裡，到新莊7 樓以後，丙○○對辛○○說找了很多次，
        打手機或她家都沒人接。‧‧丙○○回去時，她叫甲○○處理錢的事情；在新莊期間，甲○○有用腳勾辛○○
        ，說你欠錢要趕快想辦法還，甲○○腳放在沙發上，辛○○坐著，甲○○用腳勾辛○○的腳踝，‧‧。庚○○
        對辛○○說「不然抓你女兒去賣，1 次5000元，很快就
        還完了」的話，是半開玩笑說，你不是有女兒嗎，不然
        抓你女兒去賣。‧‧快傍晚甲○○跟乙○○通完電話後
        離開。‧‧（為何你們離開新莊時，戊○○還留在新莊
        ？）甲○○跟他說他們拿到錢之後，再帶他們到蘆洲。
        甲○○說他拿到錢，會再通知戊○○，帶到蘆洲是指帶
        辛○○到蘆洲，到時候再請戊○○帶辛○○到蘆洲。‧
        ‧她到丙○○住處，有接聽或打電話，沒有人限制她不
        可以打電話或接電話。丙○○要離開時，沒有要求我們
        不要讓辛○○離開，後稱：我沒有聽到，（你們到新莊
        之後，辛○○一直打電話，是甲○○叫她籌錢嗎？）她
        在蘆洲公司及往新莊的路上、到新莊後，都有接聽或打
        電話，到新莊後，辛○○有一陣子沒有打電話，甲○○
        說：妳還不趕快打電話，看是要跟朋友或親戚借錢，她
        才又打電話。在臺北縣新莊市○○街191 巷7 號7 樓停
        留約3 個小時；甲○○叫戊○○留在那邊等語（見本院
        95年1 月24日審判筆錄），以上證述可知被告甲○○就
        是要被告戊○○留在新莊市○○街191 巷7 號7 樓看管
        證人辛○○的，且是在被告丁○○管領的租處，丁○○
        且作出容認的行為，所以，整體行為觀之，被告5 個人
        ，都有犯意的聯絡跟行為的分擔，是已經非常明確的。
    ７、證人戊○○證述略以：是甲○○叫我去，叫我去辛○○
        公司看她在不在，甲○○說如果辛○○在的話，就打電
        話給他，並拿給辛○○，讓他們去講，我只有打給甲○○。（在蘆洲公司裡面，辛○○有無另外接到丙○○或
        甲○○的電話？）都是由我手機打給甲○○，他們再通
        話。‧‧（怎麼決定要帶辛○○到新莊？）辛○○自己
        要跟我們去的，是甲○○跟辛○○說到新莊去，且說辛○○知道地址，要我們跟她一起過去。‧‧丙○○停留
        約20分鐘到半個小時。（丙○○離開時，有無說事情如
        何處理？）我沒有聽到她講。‧‧（你們在新莊停留多
        久？）約1 個多小時到2 個小時。（後來甲○○、庚○○、癸○○為何一起離開？）他們去蘆洲找辛○○的先
        生，是不是拿錢我不知道。甲○○叫我留在那邊，因為
        不可能只留辛○○一個人在那邊。（為何要把辛○○留
        在那邊？）甲○○的意思。‧‧（甲○○他們離開後，
        你在新莊停留多久？）約半個小時，警察就來了。（如
        果警察一直不來，你打算停留多久？）我本來就想走，
        但不可能留辛○○1 個人在那邊。（甲○○有無說如何
        聯絡你？）他說他再打電話給我。（‧‧辛○○要去新
        莊，是她接完電話才決定要去的，地址也是她報給計程
        車司機。‧‧沒有限制她不可以打電話、接電話，‧‧
        ‧，至於為何不能只留辛○○1 個人，我不清楚，這是
        甲○○的意思。‧‧我有打1 通電話給甲○○，問他我
        什麼時候可以走。甲○○他叫我留在這邊。‧‧庚○○
        本來就是跟甲○○過去的，我不知道為何不留庚○○等
        語（見本院95年1 月24日審判筆錄），就此觀察，可以
        明瞭被告戊○○留在新莊市○○街191 巷7 號7 樓，是
        被告甲○○叫他留下來的看管辛○○，而甲○○與癸○○、庚○○則是一同前去蘆洲乙○○公司，是可以被明
        確認定的。
    ８、證人庚○○證述略以：我是接到甲○○打電話來，‧‧
        他說等一下有事情麻煩，是朋友債務的問題，‧‧他叫
        我去付計程車錢100 多元，之後就一起上樓。‧‧（丙○○在臺北縣新莊市○○街191 巷7號7樓，停留沒有多
        久，他們對談沒幾句，丙○○接到電話，跟所有人說店
        裡有事，就走了。（丙○○走的時候，有無說事情交給
        誰處理？）這句話我忘記，我不記得。（丙○○走的時
        候，有無說要把錢的事情解決，否則不能離開？）沒有
        講這句話。【請求提示93年度偵字第1037號卷第53.54
        頁警詢筆錄予證人閱覽】（你說丙○○曾經說過：甲○○的決定就是我的決定？）是的。（你說：丙○○曾說
        辛○○不還錢就不能離開，你們也不能讓她離開？）我
        人不在現場，我在廁所，只聽到：錢到底要不要還我，
        貨你拿去賣，我不要貨；我只聽到2 個女人的聲音，其
        他人沒有講話。（你在警詢所言不實？）丙○○有說：
        辛○○不還錢就不讓她離開。（丙○○走了以後，甲○○有無對辛○○作何事？）甲○○坐那邊問辛○○：怎
        麼樣，辛○○沒有講話，甲○○就用腳尖碰辛○○的大
        腿，問說：你決定怎麼辦。（你有跟辛○○說：「不然
        抓你女兒去賣，一次5000元，很快就還完了」？我根本
        不認識辛○○，怎麼可能說，抓她女兒去賣，直到警局
        時，我才知道她有女兒，我沒有說「不然抓你女兒去賣
        ，一次5000元，很快就還完了」這句話。（後來為何你
        跟甲○○、癸○○一起離開到蘆洲？）癸○○要回家，
        我們順便陪同他回家，會經過蘆洲，甲○○接到電話後
        說：走、過去，我也不知道什麼事，癸○○本來是要直
        接回家。‧‧甲○○叫他留下來，說叫他留下來一下，
        陪辛○○，畢竟是人家家裡。他當時就是這樣講，我也
        不知道甲○○意思；（甲○○的意思是要戊○○看守辛○○的意思？）他沒有這樣講。【請求提示93年度偵字
        第10372 號卷第54.55 頁予證人閱覽】（你之前說：甲○○的意思是要戊○○看守辛○○？）這句話沒有。（
        所以你於警詢所言不實？）警察說我問你回答就好，筆
        錄我有看過後才簽名、捺印。（根據上開筆錄，他們一
        上去就在對話，你又說你在廁所，沒有聽到，你在警詢
        說：丙○○跟甲○○說，他的決定就是我的決定，以及
        不還錢不讓她離開，這兩句話，丙○○是對著誰說，情
        形如何，是你聽到還是你猜的？）我忘記到底有沒有講
        這些話，我是看到警詢筆錄我才這樣講等語（見本院95
        年1 月24日審判筆錄），而被告甲○○則稱留戊○○下
        來，是辛○○說要留在那邊，所以我才叫戊○○留下陪
        她，不是留他下來看守，我有問辛○○說，我要去找妳
        先生，你呢；她說她在那邊等就好，其他沒有意見等語
        ，這證明了證人辛○○留下來而要戊○○『陪她』，是
        被告甲○○之意思，是可以確信。
    ９、證人甲○○證述略以：是討債公司的員工，丙○○請公
        司催討的債務是300 萬元，表示300 萬元她完全沒有追
        討回來，她只有拿到一些貨；這些貨物抵銷後，公司要
        幫她催討本票面額300 萬元；公司催討的過程中，辛○○有還給丙○○錢，我們有收到20萬元；我們是看本票
        、借據300 萬元，‧‧‧，在93年6 月23日之前，有跟
        債務人索討過債務，跟債權人五五拆帳‧‧（93年6 月
        23日，是你叫戊○○去蘆洲做什麼？）是我叫他去的，
        辛○○的公司都鐵門關起來，我要他過去看是否有開門
        ，如果有開門的話，請他聯絡我；辛○○說要過來找丙○○談，辛○○被我們碰到，就說要去找丙○○談。在
        蘆洲公司我有跟辛○○通電話，要去新莊是辛○○的意
        思，我在電話中說：你很沒有誠意，辛○○就說要去新
        莊找丙○○，我打電話給丙○○，說我找到辛○○，她
        說要跟你碰面；丙○○說約在店裡，但後來又打電話說
        在店裡談不好看，才又約臺北縣新莊市○○街191 巷7
        號7 樓員工宿舍那裡。丙○○說辛○○知道，我又打電
        話給辛○○，說約在她姪女宿舍，辛○○說她知道地方
        ，到新莊後，丙○○先離開；（丙○○離開時有無表示
        事情如何處理？）她委託給我們公司，就由我們處理。
        （丙○○有無說事情由你作決定？）有。‧‧（在新莊
        時，你有無用腳踢辛○○？）我只有用腳碰她的腳踝。
        （你有無說叫她女兒去賣？）我說：你們這種人惡性倒
        閉，欠錢故意不還，她說她沒有那麼多錢還，我說：不
        會叫你女兒上班幫忙賺錢，不然去酒店也可以，她怎麼
        說我忘記了，應該是否定的訊息，說沒空、不要或不想
        ，我說：要不然別人辛苦賺的錢被你們倒掉，她就沒有
        說話。（後來你跟癸○○、庚○○離開後，為何戊○○
        還留在新莊？）我請戊○○陪辛○○而已。（為何要陪
        辛○○？）我要過去找辛○○的先生，看他怎麼講，如
        果找不到她先生，回來她又不在，又要重新找人，我們
        怕不好再碰到他們。‧‧（你們都離開，為何辛○○還
        要留在那邊？）我說我先過去找她先生，看她先生怎麼
        講。‧‧（當時丙○○在臺北縣新莊市○○街191 巷7
        號7 樓，如何告訴你，由你決定？）那時候辛○○一直
        要找丙○○談，丙○○用不耐煩的口氣對辛○○說：你
        跟他們講，我已經委託他們；她就離開。（討債公司的
        行規是否都是五五拆帳？由何人決定？）不一定，‧‧
        （你把辛○○帶到新莊宿舍時，之後離開為何不一起帶
        到蘆洲談，為何把她留下來？）當時帶過去也是可以，
        但我只是想先過去跟她先生談，因為當面談，他們都會
        推來推去。（你從新莊宿舍到蘆洲，途中有無跟丙○○
        聯絡？）忘記了，我應該有告訴她，辛○○的先生出現
        了，我要過去跟他碰面。（你總共找辛○○、乙○○幾
        次？）除93年6 月23日那天外，找過幾十次，碰到面的
        只有3 、4 次，93年6 月23日應該是第4 次等語（見本
        院95年1 月24日審判筆錄），由證人即被告甲○○之證
        述以他請戊○○陪辛○○，是他要過去找乙○○，看他
        怎麼講，如果找不到乙○○，回來她又不在，又要重新
        找人，我們怕不好再碰到他們等，可以肯定的是把辛○○留在新莊市○○街處所，是有目的的以看管的方式限
        制她的行動。
    １０、證人丙○○證述略以：相關的債務是委託討債公司，催
        討金額本票、借據是300 萬元。‧‧辛○○開一些貨物
        單據給我，說價值300 多萬，堆放在倉庫。搬貨回來，
        還是要跟他們催討300 萬元，這些貨辛○○說她要自己
        賣。‧‧（甲○○討債時，你有無在場？）只有1 次他
        跟我說辛○○要跟我說話，辛○○也不認識他們，辛○○指定要我過去，問我是不是委託他們，我有跟辛○○
        說，我委託甲○○他們，辛○○只要把錢交給他們，這
        是在93年4 、5 月，就是辛○○開票給我跳票後。（93
        年6 月23日時，你為何到新莊？）辛○○姪女住在我們
        宿舍，她也曾經在那邊住過，她打電話跟我說，還要再
        跟我談1 次，我說我在工作，且已經委任給甲○○他們
        ，但她堅持要再跟我見面，我就建議約在雙方都熟悉的
        宿舍。（是你跟甲○○在電話中約在宿舍，或是你跟辛○○約在宿舍？）我跟甲○○講電話，說是要我過去，
        還是她要過來，要不然就在宿舍，是用甲○○的電話，
        辛○○是否在旁邊，我不知道，說辛○○要跟我見面是
        電話中甲○○說的。（93年6 月23日你回到新莊，停留
        多久？）約10幾分鐘，從在樓下等，到上去至離開，約
        有半個小時。【請求提示93年度偵字第10372 號卷第17
        0 頁予證人閱覽】（這是你寫的嗎？）是，這是她叫我
        幫她借的部分，本來她應該要還我錢的時間已經到了，
        辛○○的房地契在我這邊，我陪同她到石牌當舖問，也
        借不到，我幫她打電話問所寫的紀錄，問了之後才知道
        辛○○都已經有借錢的紀錄，後來被辛○○撕下來帶走
        。（300 萬元的債務都是你借辛○○的錢，還是有部分
        是你幫她借的錢？）我幫她借的部分有200 萬元，我借
        她的部分有100 萬元。（利息計算都相同嗎？）不一樣
        ，但沒有借成，有些是朋友借她應急，沒有算利息，我
        借她的100 萬元，有約定利息，1 個月4500元，之後因
        為她的票跳票後，200 萬元的部分才約定利息，但她也
        都沒有付，如何計算我也不清楚，這是辛○○跟當舖的
        朋友約定。（既然200 萬元是辛○○跟當舖的人的事情
        ，為何是你跟辛○○催討？）錢是當舖轉到我的帳戶，
        由我交給辛○○，辛○○並沒有押任何證件給當舖，用
        我的人、店面作擔保，但沒有寫任何書面，單純信任關
        係。（200 萬元算是你借給辛○○，或是當舖借給她的
        ？）算是我借給辛○○的，因為後來是我拿房子擔保借
        錢還的。（200 萬元利息部分算是你借款給辛○○的利
        息？）利息由辛○○跟當舖約定，她都沒有交利息。（
        200 萬元約訂的利息就是剛才紙上寫的部分？）不是，
        那是我幫她問到借錢的利息要多少錢，我算給她看。‧
        ‧（錄音帶譯文你說的利息200 分是200 萬元借款的利
        息算法嗎？）經與辛○○聯繫，她說利息太高，我說請
        她自行跟當舖聯絡。‧‧‧（你是不是有跟辛○○說，
        叫她趕快把她寄放在你那裡的貨處理掉，變現換錢還你
        ？）是，她說要把貨搬出來，她又說她先生不會把貨給
        她，我要用客戶名義把貨拿出來，貨運、僱工的費用都
        是由我支付，辛○○跟我說她會去賣貨，但她一直沒有
        來賣，所以我叫她拿去賣，她一直不出現，現在貨仍在
        倉庫裡面，我現在仍在支付租用貨櫃的錢，且我有把一
        些貨賣出去，支付租金。（你委託討債公司，拿哪些資
        料文件給他們？）影印的本票、借據，辛○○的房契、
        地契影本，支票跳票的部分。‧‧（你從辛○○那邊拿
        回多少錢？）銀行匯款10萬元，甲○○拿回來20萬元，
        20萬元部分我有寫還條，甲○○抽10萬元，當時我是跟
        小鄭約定如何拆帳；‧‧（當時如何說要用貨品抵債？
        ）不是，是辛○○說她先生作化工的，調製貨物產品，
        辛○○負責業務，她說欠錢的是她先生，她幫她先生出
        來借錢，我說：你也不能為難我。跟辛○○、乙○○之
        間的債務有300 萬元，只還了30萬元‧‧（甲○○是何
        時告訴你，他已經找到人？）甲○○有到他們公司找過
        ，他們找辛○○時，不會告訴我，除非辛○○堅持要看
        到我，93年6 月23日當天他們在臺北縣蘆洲市○○○路
        176 之2 號5 樓碰到辛○○。（甲○○告訴你之後，你
        如何交代甲○○處理？）甲○○沒有說找到辛○○，只
        說辛○○要跟我見面，我說：我不是已經委任你們，為
        何我還要跟她見面，他說辛○○要見我等語（見本院95
        年1 月24日審判筆錄）；又以：偵查卷第113 頁這張是
        我寫的，但不是我開給她的，根據她說她的貨多少錢，
        我寫下來，是她從我筆記本上撕下來，第114 頁利息計
        算單不是我寫的，字跡不是我的，是她跳票之後，我幫
        她借的錢，人家要跟她拿，我開的20萬元收據，是我委
        任甲○○他們去向辛○○收的，甲○○向辛○○拿20萬
        元，要我開20萬元的收據，實際上我拿到10萬元，10萬
        元甲○○拿走，出貨單是辛○○開給她先生看的，不是
        開給我的等語（見本院95年3 月28日審判筆錄）。
    、證人辛○○又證述略以：（你當時是否知道你要去丙○○租屋處？）當時我不知道，後來我聽到他們跟司機說
        要到新莊，到丙○○租屋處附近時，我才猜可能是到丙○○租屋處。（警察打電話給你，你沒有告訴警察你要
        去哪裡？）在車上我忘了有沒有跟警察說，但正確地方
        當時我不知道。（你剛才說你不敢跟警察說，現在又說
        忘了有沒有跟警察說，情形到底如何？）跟警察說是已
        經到租屋處時，在車上我還不敢講。（到租屋處你還有
        跟警察聯絡？）我先生打電話來，我有跟他說我人在哪
        裡，跟警察說我在哪裡，我忘了是不是我說的，到丙○○租屋處，我沒有警察的電話，我都是打給我先生，由
        我先生處理，丙○○租屋處的詳細地址，是我打電話要
        我先生拿錢過來時，旁邊的人告訴我的，原本我並不知
        道詳細門牌號碼。（你到丙○○租屋處有無直接跟警察
        聯絡？）沒有。（你跟你先生通電話的時間？）不知道
        ，那時候是下午，我很緊張，哪知道時間。（你跟你先
        生通完電話一直到警察進去租屋處，時間間隔多久？）
        我不知道，忘記了。（你的姪女跟丙○○什麼關係？）
        我姪女劉培娟在丙○○那邊上班，自從我跟丙○○的事
        情發生後，我就沒有跟她聯絡，她現在是否還在丙○○
        那邊上班，我不知道。（有沒有在新莊中和街看到上開
        2 人？）有，就是他們兩人押我過去，就是93年6 月23
        日當天。（案發之前，你去過中和街找你姪女幾次？）
        1 次，（後稱）我去中和街不是去找我姪女，是去那邊
        住1 個晚上，事情還沒有發生之前的92年12月底，我在
        那邊住過一個晚上，之後我就沒有住那邊，當時我跟我
        先生鬧翻，所以去那邊，當時我有跟丙○○說我跟我先
        生鬧翻這件事，她叫我去住那邊，我沒有跟丙○○說住
        到什麼時候，丙○○的做事方式讓我感覺很不好，好像
        是要叫我做事還錢。（跟你從蘆洲到新莊的兩個人，如
        何知道新莊正確地址？）他們可能是問丙○○正確地址
        。（2 個跟你到新莊的人說，是你告訴計程車司機地址
        有何意見？提示並告以要旨）是他們告訴計程車司機，
        不是我，我不知道正確地址在哪邊，是他們跟丙○○聯
        絡。（最後在中和街，只剩你跟戊○○兩人時，你有無
        打電話給乙○○？）我忘了我有沒有打電話給乙○○，
        我只知道有通電話，大部分都是乙○○打給我。‧‧（
        你沒有跟其他人到蘆洲的原因？）因為我先生叫他們去
        拿錢，甲○○叫戊○○留下看好我，等拿到錢，看錢的
        多寡，再決定如何處理。（戊○○跟你在那邊的時間有
        多長？）他們到蘆洲之後，1 個小時左右警察就來了。
        ‧‧（領航化工的財務由何人處理？是你或妳先生？）
        大部分是我，就是付款、貨款、薪資都由我處理，乙○○負責付原料的費用。（公司對外借款由何人負責？）
        大部分是我，乙○○沒有。（你何時向外借款？）91年
        年初，要買廠房的時候開始向外借款，領航化工80幾年
        成立，正確時間忘記了，之前廠房都是用租的。（91年
        初向外借款用途？）買廠內要用的機器、原料。（借款
        的額度？）跟臺灣銀行借150 萬元，還有台東中小企業
        銀行70萬元、花蓮中小企業銀行50萬元，台南企銀50萬
        元，借款時間都是91年年初。（這些錢是你還是妳先生
        去借？）我去借，欠銀行的錢還沒有清償完畢，目前還
        欠多少款項我沒有計算。（你借這些錢誰當保證人或由
        何人提供物保？）保證人是我先生，物保我不懂。（你
        借錢有無提供抵押？）當時我是拿公司資料，如營利事
        業登記證過去填一填，好像是信保。（你除之前講的借
        款之外，還向哪些地方借款？）還有向當舖借款，當時
        借50萬元，只有一家當舖，我現在想不起來哪家當舖。
        （是誰幫你找的當舖？）我自己找的。（你把公司資料
        典當是在哪一家當舖？）就是借50萬元那一筆，借50萬
        元就是拿公司資料去借錢。（公司資料有無拿回來？）
        沒有，還在當舖。（妳先生有無到過當舖借款？）沒有
        。這跟卷附法院查得之當鋪資料不符，不可採信。（你
        在當舖借款的時間？）91年5 月。（當舖借款的利息多
        少？）一個月付利息約18000 元。（當舖借款是否已經
        清償完畢？）還沒有，還剩下10幾萬元，當舖老闆說剩
        下的不用算利息。（你除了拿公司資料典當外，有無再
        拿公司其他廠房機器等生財器具典當？）借50萬元的當
        舖，有去拍我們工廠的生產機器。（有何人陪同你去典
        當？）沒有，是當舖的人到我們工廠看一看及填資料。
        （公司的汽車有無拿去典當？）有一台去貸款10萬元，
        是去一家專門辦貸款的銀行，那台車是乙○○的福特
        2000CC，該筆款項給丙○○拿走。（以上典當的款項用
        途？）公司週轉，10萬元是給丙○○。（你跟丙○○何
        時開始借款？）買廠房時開始借款。（領航的財務何時
        發生困難？）91年9 月底開始。（91年9 月底之前的財
        務是否良好？）也不是很好。（你在93年6 月23日警詢
        筆錄中說是92年9 月底公司財務困難？提示並告以要旨
        ）我時間可能搞錯了，我們公司買廠房是在91年底或92
        年初。（當時是92年6 月23日接受訊問，時間會搞錯，
        那今日訊問就不會搞錯嗎？提示並告以要旨）不語，（
        後稱）支票是92年10月開的3 張票，我剛才說的91年9
        月開始財務困難，忘了是91年還是92年，應該是92年。
        （你在93年7 月14日偵查中說：到丙○○租屋處時，丙○○已經與另外兩個男孩子在等你，之後情形如何？提
        示並告以要旨）當時說的情形沒錯。（為何你於警詢中
        說是甲○○叫你打電話給妳先生？提示並告以要旨）丙○○有叫我打，甲○○也有叫我打。（對於你警詢中所
        言有何意見？提示並告以要旨）那個時候有幾通電話，
        所以順序我不太清楚，丙○○、甲○○都有叫我打。（
        警詢中為何沒有提到丙○○叫你打電話？為何只有偵查
        中提到丙○○？）我沒有想到。（你認為跟當舖、銀行
        借錢的利息比較高？還是跟丙○○借錢利息比較高？）
        丙○○。（丙○○的錢你是否已經還完？）都已經還完
        。（丙○○總共借多少錢給你？）270 萬元。（當舖是
        先借為何沒有先還？而先還丙○○的？）當時貨款轉來
        轉去都不夠用。【提示典當資料予證人辛○○閱覽】（
        對於典當資料有何意見？提示並告以要旨）沒有意見，
        是否已經還了我忘記了等語（見本院95年3 月28日審判
        筆錄）。
(三)、因此，承接上述的說明，關於妨害自由部分，縱然被告丙○○有提出監視錄影帶，表示告訴人進入新莊租屋處，沒有被
    強迫的神色，但也不能證明事後在新莊7 樓房屋裡面，沒有
    妨害自由的行為，而同案被告也表示丙○○先行離開，但離
    開之前曾向在場的人表示：辛○○如果不還錢就不能離開，
    甲○○的決定就是她的決定等，可認被告丁○○容認辛○○
    留於其租屋處，而由被告戊○○看管，是與其他被告有共同
    犯意聯絡，在丙○○離開後，甲○○等人分別以語言、身體
    碰觸，使告訴人感到害怕，且限制告訴人行動，另甲○○等
    人與乙○○聯絡，認為可以拿到錢之後才離開，並留下戊○○看守辛○○，以免事後沒有拿到錢，已有以看管之方式剝
    奪他人行動自由，故可以明顯的認為被告就上述以看管的方
    法剝奪辛○○的行動自由犯行，互有犯意聯絡及分行為擔，
    被告4 人作出沒有妨害自由的辯解，都是不被採信的。換言
    之，綜合上述的事證，相互勾稽，足徵被告等對於催討債款
    一事知之甚詳，且在新莊市○○街191 巷7 號7 樓有妨害自
    由之犯行，所辯無非臨訟卸責之詞，無足採信，因此，本案
    事證明確，被告等犯行，均可以積極肯定的被認定。
二、核被告丁○○、戊○○、癸○○、庚○○所為，均係犯刑法
    第302 條第1 項以看管方法剝奪人行動自由罪。被告丁○○
    、戊○○、癸○○、庚○○4 人與被告甲○○間，就上開犯
    行互有犯意聯絡及行為分擔，均為共同正犯。又被告等間雖
    也有出以恫嚇詞語，惟其等行為既已達剝奪人之行動自由程
    度，即祇成立刑法第302 條的罪，各該恫嚇語詞的輕度行為
    應為該妨害自由的較高程度行為所含括，不另成立同法第30
    5 條的罪。【本院按：證人辛○○之前在警訊偵查中，從來
    沒有陳述之斷手斷腳的語詞，她在本院作證時則提出這些嚴
    重語詞，顯然是有誇大其詞】；又如上所述證人即被害人從
    蘆洲到新莊市○○街191 巷7 號樓下之間，這一段期間，告
    訴人稱：去哪為不知者等語，如她在本院所作出的證述來觀
    察，更顯無稽，則固然為所稱的討債公司，如基於合法方式
    前去，而無任何不法腕力等的施以，自難認為有何自由之受
    到妨害，因此，就這一段的期間，可以認為係被害人隨同前
    往，並無任何之自由受到妨害，故仍應就上述的部分加以區
    隔的，換言之，告訴人辛○○對於被告丁○○之新莊市○○
    街191 巷7 號7 樓租屋處已甚為熟悉，告訴人前往上開地點
    ，應沒有違反她自由意願；再者，核以被告丁○○所調取之
    社區監視錄影帶，經本院勘驗結果暨翻拍照片等對照觀察，
    其等相聚暨行動過程的情形均屬平和，並沒有出現有何不安
    或恐懼，也沒有見到被告等有施以相應的行為箝制（見本院
    94年10月27日審判筆錄），因此，在這個過程當中，不能證
    明被告等人有妨害自由的犯行，原來應該為無罪的判決，然
    此部分與上述在新莊市○○街191 巷7 號7 樓為有妨害證人
    辛○○行動自由部分，為整個不可分割的過程，行為之構成
    上，具有裁判上的實質上關係，所以，不另外作出無罪的宣
    告，均在此附帶說明。本院幾經審酌被告等的素行、犯罪動
    機、目的、手段分工的細粗、所生危害、犯罪後態度的行為
    責任跟行為人責任等一切情狀，分別酌量裁處如主文所寫的
    刑罰，並都作出易科罰金的折算標準。另查被告丁○○、戊○○、癸○○、庚○○等4 人以前都沒有受到有期徒刑以上
    刑的宣告，也有本院95年3 月28日列印的臺灣高等法院被告
    等前案紀錄表在卷可稽，其等因為向告訴人催討債務過程中
    一時失慮，致觸犯本案犯行，本院衡量他們4 人，在經過這
    些偵審科刑程序，應該知道有所警惕，相信沒有再犯的虞慮
    存在，本院因而認為對他們4 人所宣告的刑罰，應該以暫不
    執行較為適當，所以，作出緩刑2 年的宣告，用來開啟自新
    的途徑，期望達到刑法刑期無刑的基本精神。
乙、無罪部分：
一、公訴意旨略以丁○○與辛○○原為朋友關係，辛○○於91年
    底起，因所經營的公司欲購置廠房而向丁○○告貸，丁○○
    明知辛○○需資金周轉，需款孔急，竟基於牟取重利的常業
    犯意，自91年底至92年9 月27日止，陸續借款予辛○○，收
    取月息3 分至10分不等的利息，計息方式為每借100 萬元，
    先扣3 萬元利息，實拿97萬元，之後每月付3 萬元利息，若
    借50萬元，則先扣4 萬5 千元利息等方式，並須提供建物暨
    土地所有權狀及簽發與借款相同金額的本票或支票供作擔保
    ，預扣第1 期利息等苛刻條件，藉以博取與原本顯不相當重
    利牟利，恃以為生，以之為常業。因認被告丁○○涉犯刑法
    第345條的常業重利罪嫌云云。
二、按犯罪事實應該依據證據認定，沒有證據，不得認定犯罪事
    實；又不能證明被告犯罪的，應該諭知無罪的判決，刑事訴
    訟法第154 條第1 項、第301 條第1 項有明確的規定。而告
    訴人的指訴，在於使被告受到刑事訴追處罰為提起告訴的目
    的，所以，告訴人的陳述是不是真實而跟事實相符，仍然應
    該調查其他相應的證據來加以確認。
三、公訴意旨認為被告丙○○有另犯常業重利罪嫌，不外乎是以
    告訴人辛○○警、偵訊時的指訴，以及利息計算字據、銀行
    存摺、估價單、本票及支票、建物所有權狀、委任同意書、
    借據等作為主要論據。
四、訊據被告丁○○堅詞否認有何公訴所指常業重利的犯行，提
    出以：告訴狀第170 頁【按：桌曆上之記載借款細目】，我
    幫辛○○問錢莊問好之後交給她的，92年1 月到10月之間辛○○有跟我借錢，每次都叫我幫她問錢莊，我說錢莊利息很
    高，叫她不要借，用我自己的錢借給她，150 萬元之前，她
    還有向我借錢，我還有把她3 張票從銀行拿回來，她說他們
    公司營運不好，錢都是她先生在控制，他們夫婦互相推來推
    去，辛○○說是我叫她過來的，其實不是，是她在電話中要
    跟我談，我說我已經委任其他被告，請辛○○直接跟他們談
    ，但辛○○堅持要跟我談，貨是她自己說要搬出來，叫我用
    我的名義跟她先生拿貨。借錢部分，乙○○都知道，都是一
    起來借錢，他們說我把現金抽走，是他們先叫我把票抽起來
    ，不要讓它跳票，他們說我把現金抽走，那我50萬元支票就
    不要拿回來，直接讓它跳票就好，之前的借錢都沒有開本票
    ，後來他們公司發生問題，才開本票給我，說錢慢一點還給
    我，開總金額300 萬元的本票給我，因為之前他們跟我借的
    150 萬元沒有開本票給我，他們總共跟我借300 萬元，沒有
    開本票給我的時候，辛○○把房契、地契放我這邊，他們房
    子是92年1 月買的，買了之後經過會計師處理好，就把這些
    房契、地契給我，這中間也有把房契、地契拿回去，說要給
    會計師處理，後來我才知道他們拿去辦理二貸，拿去一個禮
    拜就拿回來給我，並說如果會計師有需要還要拿，我要拿房
    契、地契要設定抵押時，才知道他們已經辦理二貸，貨的部
    分是辛○○，她欠我的錢都沒有還，她說要把房契、地契拿
    去跟錢莊借錢，還要我幫她找可以借錢的錢莊，我就跟辛○○一起去問，他們公司的證照、機器，也都已經押給錢莊，
    連他們公司的貨車，也都押給錢莊，因為到錢莊借錢的時候
    ，各錢莊都有連線，錢莊都不借錢給她；本金都還沒有拿到
    ，何來的利息，是跳票之後，我才跟辛○○說我跟別人借的
    錢要算利息，我離開時並沒說：辛○○如果不還錢就不能離
    開，我只說我已經委任別人，就由甲○○他們處理就好等語
    ，為自己作出了沒有常業重利的辯解；她所選任的辯護人律
    師則以：檢察官起訴書中看不出有何證據可以證明被告重利
    的犯行，是劉素珍故意倒帳，存的貨是劉素珍自己陸續發貨
    過來的；告訴人證述之詞頗多反覆，對於重要之點避重就輕
    ，告訴人93年6 月23日警詢筆錄所說的內容，與今日在庭上
    證述有很大的矛盾，第一點：她承認當時是警察有打電話給
    她，可是依照她當時所說的情形來看，她是被挾持走，她沒
    有報案，警察怎麼可能在她一坐上計程車就打電話給她，除
    非這是經過設計的行為；第二點就證人辛○○她說的借款還
    款事實，尤其是針對丙○○部分，就已經是在作不實陳述，
    並且怎麼可能先借的款項都沒還，後借的款項先還，所以丙○○是否構成重利罪，從告訴人證詞可以知道是有問題的等
    ，為被告並沒有常業重利的犯行作出了事實跟法律上的辯護
    。
五、經查：
(一)、告訴人即被害人辛○○向被告丁○○借款時，是否是在急迫
    、輕率或無經驗的情境下所作出，是屬於被告丁○○是不是
    涉犯常業重利罪的重要法定構成要件事項；是按刑法第345
    條的常業重利罪，係同法第344 條重利罪的加重規定，亦即
    常業重利罪的成立是以犯有第344 條所載犯罪構成要件為其
    必要條件。依刑法第344 條重利罪規定，係以乘人急迫、輕
    率，或無經驗，貸以金錢或其他物品，而取得與原本顯不相
    當的重利為成立要件，在此應先加以說明的。
(二)、證人辛○○（即劉素珍）證述略以：與丙○○是生意上往來
    認識的朋友，沒有仇恨；曾向丙○○借款：第1 次是92年1
    月5 日，當時我向丙○○借款新臺幣（下同）100 萬元，並
    言明每個月利息新台幣3 萬元【月息3 分】，借款期限為1
    年，當場開立1 張100 萬元的本票及將座落於臺北縣蘆洲市
    ○○○路176 之2 號5 樓的房、地契給丙○○做為抵押借款
    ；當時是丙○○將現金扣除利息3 萬元後拿97萬元給我。第
    2 次是92年5 月29日，向丙○○借款50萬元，言明每月利息
    新台幣45,000元【月息9 分】，當時有開1 張台灣國際商業
    銀行6 月29日兌現的公司支票【領航化學有限公司，票號：
    QH0000000 ，已兌】，金額為50萬元給丙○○，丙○○就當
    場扣除利息45,000元後剩餘之455,000 元交給我。第3 次是
    92年7 月底，向丙○○借款100 萬元，言明每月利息新台幣
    9 萬元【月息9 分】，並開1 張土地銀行9 月7 日兌現公司
    支票【領航化學有限公司，票號：QH0000000 ，已兌】，金
    額100 萬元給丙○○，丙○○當場將扣除利息9 萬元後剩餘
    的91萬元交給我。第4 次是92年8 月21日，向丙○○借款10
    0 萬元，言明每月利息新台幣85,000元【月息8 分5 釐】，
    並開1 張土地銀行9 月21日兌現之公司支票【領航化學有限
    公司，票號：QH0000000 ，已兌】，金額100 萬元給丙○○
    ，丙○○當場交給我現金25萬元，剩餘款項在92年9 月1 日
     以 匯款方式匯入我公司土地銀行第000000000000號帳戶內
    。當時因公司財務困難，向丙○○表示將該張支票延後至92
    年9 月27日兌現，並加利息每天4,250 元、7 天共29,750元
    。第5 次是92年8 月底，向丙○○借款50萬元，言明每月利
    息45,000元【月息9 分】，當時有開1 張土地銀行9 月27日
    兌現之公司支票【領航化學有限公司，票號：QH0000000 ，
    已兌】，金額50萬元給丙○○，丙○○當場將扣除利息45,0
    00元後剩餘的455,000 元交給我。第6 次是92年9 月底，向
    丙○○借款150 萬元，當時我要丙○○將款項匯入我「領航
    化學有限公司」土地銀行甲存第1623-4號帳戶內，用來支付
    我先前向丙○○借款時所開立之支票共150 萬元，扣除利息
    127,500 元及第4 次借款延期之利息29,750元，丙○○實際
    匯款金額應是1,342,750 元，詳細金額要調閱資金往來資料
    才知道，其餘不足款項我再存入以支付上述第4 、5 次借款
    時所開立之支票。當時有開3 張台灣國際商業銀行兌現日為
    92年10月27日的公司支票【領航化學有限公司，票號QI0000
    000 、QI0000000 、QI0000000 】，金額都為50萬元給丙○○。後來因公司財務困難，我於92年10月初向丙○○表示：
    上述3 張50萬元支票要用分期方式支付，丙○○表示不同意
    ，要我湊足150 萬元。我於10月底、11月初時陸續交付105
    萬元給丙○○【按：沒有相關的收據證明】，同時丙○○也
    從我公司搬走共計價值1,721,798 元之貨品抵債。93年5 月
    24日丙○○又夥同甲○○、戊○○及另3 名不知名男子到我
    公司內，拿95,000元。93年5 月25日甲○○又到我公司向我
    先生拿105,000 元，並拿來丙○○所簽立的20萬元收據。（
    妳稱已還款105 萬給丙○○，且丙○○也從妳公司搬走價值
    1,721,798 元之貨品抵債，為何妳於93年5 月25日還要支付
    20萬元給丙○○？）因為丙○○說該批貨物只值55萬元，且
    她又夥同5 名男子前來，我怕他們會對我不利，才在不得已
    情況下又交付20萬元給丙○○。（妳與丙○○發生債務糾紛
    至今，丙○○有無親自前往妳公司內催討債務？）92年10月
    間丙○○有帶3 名不知名男子到我公司五股工廠內，要我及
    我丈夫乙○○共簽立22張本票，共計金額為4,855,000 元。
    92年11月間丙○○又要我到她所經營之「裘安美髮」店內【
     新 莊市○○街93號】，表示先前簽立之22張本票有誤，要
    我及我先生乙○○各簽立5 張本票，金額都為60萬元，共計
    600 萬元，並要我簽立1 張委任同意書，內容為同意無法償
    還債務時，將公司名下不動產委任給丙○○進行買賣、借款
    及投資，並將10月份所簽立之22張本票交還給我。93 年5月
    24日又帶5 名男子及一自稱丙○○妹妹之女子前來公司拿走
    95,000元。其他都是自稱受丙○○委託之甲○○帶人前來討
    債，共計有2 、3 次。甲○○前來我公司內催討丙○○之債
    務時，並沒有出示丙○○簽立的委託書。（甲○○前往妳公
    司催討丙○○之債務時，有無攜帶兇器或其他言語、肢體恐
    嚇行為？）在93年5 月24日晚上18時許，丙○○及甲○○曾
    夥同5 名男子及一自稱丙○○妹妹之女子到我公司討債，我
    事後回到公司時，甲○○向我說要我快去籌錢，不然我家就
    要死人了，並動手打我的頭4 、5 下，並要我看好小孩子。
    他們一行人走後，我先生向我表示他們之中有人帶槍，並有
    拿槍出來恐嚇我先生。（妳於6 月23日被戊○○及癸○○帶
    往新莊市時，是否出於自願前往？有無遭受脅迫或恐嚇？戊○○及癸○○有無攜帶兇器？）不是自願前往，是戊○○說
    要對我小孩子不利，使我害怕才跟他一起去，我沒看到他們
    帶兇器等語（見93年6 月23日警詢筆錄），以上是證人辛○○證述她向被告丙○○借錢的細節，跟遭受討債的經過情形
    。
(三)、證人辛○○又以：（有無向丙○○借錢？借錢幾次？借多少
    ？利息如何算？）有，92年1 月開始向丙○○借錢，當時借
    100 萬，先扣3 萬利息，實拿97萬，之後每個月要付3 萬元
    利息。總共向林借7 、8 次，每次都先預扣利息，若是50萬
    ，則先扣4 萬5 的利息，之後開1 個月票期面額50萬的支票
    讓丙○○兌現。（借錢做何用？）公司周轉使用。（何以丙○○利息如此高，仍向林借錢？）因為公司周轉需要用錢，
    才向林借；最後一筆借款150 萬我表示要分期攤還，但林不
    同意，並要我一次付清，並要我開300 萬的借據交她收執等
    語（見93年7 月14日偵查筆錄），以上則表示了證人辛○○
    是在斟酌再三，才向被告丁○○作出借款的動作。再者，參
    據證人辛○○證稱：（妳陸陸續續向丙○○、親戚、朋友、
    當舖，借的錢，如何償還？）朋友、親戚的錢都還沒有還，
    我都先還給丙○○，當舖給利息，現在有沒有還等語（見本
    院94年10月13日審判筆錄），以及如前所述證人辛○○陳述
    其已經知悉所謂的丁○○利息那麼高，還去借款的情形可知
    （見本院95年3 月28日審判筆錄），證人辛○○係高中教育
    程度，且又是經營公司業務10餘年，就其知識經驗，評估商
    場風險的準確性等，應已非輕率可言。被告丁○○縱持有證
    人辛○○所簽發的的前開票據，然如前所述，證人辛○○於
    向被告借款的時間、借款的總金額、各次借款金額、借款期
    間的長短、利息計算及收取情形、還款方式等情，在警訊、
    偵查及本院審理時的證述內容【併參前述關於有罪部分，證
    人辛○○暨被告丁○○之證、供述】也不是夠明確的。
(四)、就上所述，參互以觀，實難遽認公訴所指被告丁○○有取得
    與原本顯然不相當的重利，併細繹證人辛○○前開證述【併
    含前述有罪部分的證述】，其對於究係在何時被告丁○○所
    交付的借款本金若干，該次利息收取、計算情形為何，也僅
    止於她自己的描述，且未能提出任何積極肯定的佐證證明被
    告丁○○有乘其無經驗或輕率的情境下而作出借款的行為，
    實難單憑證人辛○○有瑕疵的證述，即逕認被告丁○○有何
    常業重利罪嫌疑。何況如前所述證人辛○○跟其配偶乙○○
    經營企業，商場經驗豐富，且有與銀行跟他人為長期的借款
    ，也有向當鋪抵押借款的情形，綜合來作出判斷，誠然難以
    認定被告丁○○是乘證人辛○○的急迫、輕率或無經驗，而
    貸以金錢，且證人辛○○的作出借款、典當等各該融通資金
    行為，也不是在輕率或無經驗下所為，當然跟常業重利罪的
    構成要件是有其區隔的。又支票、本票也是具有流通性、無
    因性及可轉讓性，被告丁○○既為執票人，本具有票據債權
    ，實難僅因被告丁○○曾委由討債公司之被告甲○○向她催
    討債務，即遽認被告丁○○有常業重利的犯行。此外，亦未
    見公訴人提出完足的舉證證明被告丁○○有常業重利的犯行
    ，如何能僅憑證人辛○○一端告訴之詞，即為不利於被告丁○○的認定。綜上所述，堪認公訴人認定被告丁○○涉及常
    業重利罪嫌所憑的證據，仍然未達於通常一般人均不致於有
    所懷疑，而得以確信為真實的程度。此外，本院復查無其他
    積極肯定的證據足以證明被告丁○○確有公訴人所指的常業
    重利犯行，不能證明被告丁○○她涉犯常業重利罪嫌，依法
    自應作出無罪的判決。另外，證人辛○○在本件辯論終結後
    ，為試圖獲取本案卷內相關資料，其又無委任律師為告訴代
    理人，而向本院相關人員謊稱她曾經向本院2 次聲請閱覽卷
    宗而得以閱覽，何以此次則不得閱覽等情，嗣經本院發覺她
    所為陳述根本純屬虛枉，而拆穿她試圖利用法院而達成其不
    法之目的，就此整體訴訟程序之進行觀察，證人辛○○所作
    出的上述聲請閱覽卷宗的行為，並非良善，實不足取，附帶
    加以說明，用昭警惕。
丙、被告甲○○嗣涉案部分，另行審結。
據上論斷，應依刑事訴訟法第299 條第1 項前段、第301 條第1
項，刑法第28條、第302 條第1 項、第41條第1 項前段、第74條
第1 款，罰金罰鍰提高標準條例第1 條前段、第2 條，判決如主
文。
本案由檢察官張瑞娟提起公訴，經檢察官朱學瑛到庭執行職務。
中    華    民    國    95    年    4     月    25    日
                  刑事第十四庭審判長法  官  黎錦福
                                    法  官  曾正耀
                                    法  官  饒金鳳
上列正本證明與原本無異。
如不服本判決，應於判決送達後10日內向本院提出上訴狀 (應附
繕本)， 上訴於臺灣高等法院。
                                    書記官  蔡麗春
中    華    民    國    95    年    4     月    25    日
附錄本案論罪科刑法條全文：
中華民國刑法第302條
 (剝奪他人行動自由罪)
私行拘禁或以其他非法方法，剝奪人之行動自由者，處五年以下
有期徒刑、拘役或三百元以下罰金。
因而致人於死者，處無期徒刑或七年以上有期徒刑，致重傷者，
處三年以上十年以下有期徒刑。
第1 項之未遂犯罰之。


司法院資訊處製作；財團法人民間司法改革基金會備份。
